臺灣板橋地方法院交通事件裁定　　　　　　　九十一年度交聲更字第五一、五二號
　　原處分機關　交通部公路總局台北區監理所板橋監理站
　　異　議　人　甲○○　男　十.
　　即受處分人
右列異議人即受處分人因違反道路交通管理處罰條例案件，對於交通部公路總局台北
區監理所板橋監理站九十一年六月十七日所為之處分（原處分案號：板監三字第裁四
一—Ｃ00000000、Ｃ00000000號），聲明異議，本院於九十一年八
月十四日裁定後，異議人聲明不服提起抗告，經臺灣高等法院撤銷原裁定，發回本院
（九十一年度交抗字第七二四號），本院更為裁定如左：
    主  文
原處分均撤銷。
    理  由
一、按汽車駕駛人，行經有燈光號誌管制之交岔路口闖紅燈者，處新臺幣一千八百元
    以上五千四百元以下罰鍰。汽車駕駛人，駕駛汽車違反道路交通安全規則，因而
    肇事致人死亡者，吊銷其駕駛執照，道路交通管理處罰條例第五十三條、第六十
    一條第一項第四款分別定有明文。次按汽車駕駛人違反第五十三條規定者，除依
    原條款處罰鍰外，並予記違規點數三點，道路交通管理處罰條例第六十三條第一
    項第三款亦定有明文。
二、原處分機關係以：異議人即受處分人甲○○於民國九十一年四月七日十四時十五
    分許騎乘車號ＨＵ七—一八五號重型機車，沿台北縣板橋市○○路往新莊方向行
    駛，行經同路三二五巷口時，闖紅燈，撞擊自金華街九巷往中正路三二五巷口由
    林坤霖騎乘之車號ＧＪＫ—七六九號重型機車而肇事，雙方倒地，林坤霖送醫急
    救後不治死亡，闖紅燈部分裁罰異議人新台幣（下同）一千八百元，並記違規點
    數三點；違反道路交通安全規則肇事致人於死部分，吊銷駕駛執照。異議意旨則
    以：本件肇事主因乃林坤霖酒醉駕車，且未遵守二段式左轉規定，由巷道直接切
    入左轉幹道，中正路二三六號陸橋至二八０號間，僅百餘公尺，設有三處紅綠燈
    ，二七二號至二八０號約二十公尺，均是紅綠燈同時轉換，異議人何能闖紅燈，
    況當時為清明假期，人車眾多，無法超速並闖紅燈之可能，僅憑林坤霖家人一方
    說詞，即舉發異議人闖紅燈，有失公平，為此不服原處分，請求撤銷原處分云云
    。
三、查本件受處分人即異議人即受處分人甲○○於九十一年四月七日十四時十五分許
    騎乘車號ＨＵ七—一八五號重型機車，沿台北縣板橋市○○路往新莊（西往東）
    方向行駛，行經同路三二五巷口時，闖紅燈，撞擊自金華街九巷往中正路三二五
    巷口由林坤霖騎乘之車號ＧＪＫ—七六九號重型機車，致林坤霖送醫急救後不治
    死亡，經臺北縣政府警察局舉發之違規事實，固有台北縣政府板橋分局電請相驗
    案件報告書一份及臺北縣政府警察局北縣警交字第Ｃ00000000、Ｃ00
    000000號舉發違反道路交通管理事件通知單影本二紙在卷可憑。而查異議
    人於警訊中供稱：伊從中正路往新海橋方向行駛，之後就什麼不知道，行車速度
    不知道，（問：與林坤霖撞車前有無煞車？）沒印象，應該是沒有煞車。（問：
    是否知道林坤霖當時行車速度？從那裡駛出？）均不知道。（行經中正路與金華
    街口時有無闖紅燈？為何目擊者稱你有闖紅燈？）沒印象，不知道等語（見九十
    一年四月七日警訊筆錄），是異議人就其騎乘之上開機車行車速度、肇事前有無
    煞車及是否闖紅燈等情於警訊中均供稱伊不知道。再查，證人李恭於警訊中證述
    ：異議人之行車速度約六十公里，林坤霖之行車速度約五公里，伊和林坤霖各騎
    乘一部機車，在中正路與金華街九巷口停車等紅燈，變綠燈時，林坤霖正起步往
    中正路三二五巷方向行駛，伊在林坤霖之車後約一、二部機車的距離，忽然由異
    議人騎乘之車號ＨＵ七—一八五號重型機車，以時速大約六十公里之速度闖紅燈
    撞上正通過之林坤霖。伊確定林坤霖的車道是綠燈，甲○○闖紅燈而肇事，甲○
    ○沒有煞車，可能是因車速太快來不及等語（見九十一年四月七日警訊筆錄）。
    又證人即處理警員許樹男於本院前審調查時亦證稱：因為有目擊證人，所以依法
    舉發等語。是原處分機關所以認係異議人闖紅燈致肇本件車禍，無非係以證人李
    恭之唯一指訴據為認定事實之基礎。
四、惟查，證人李恭於警訊中證述：伊與林坤霖之方向為由金華街九巷往中正路三二
    五巷行駛，甲○○行車之方向是由中正路往大仁街方向行駛，以時速六十公里之
    速度闖紅燈撞上林坤霖等語（參見本院九十一年度交聲字第一○六二號審理卷第
    四七頁），是其指述異議人之行車方向為新莊往板橋方向（按證人李恭證述大仁
    街為過金華街往板橋方向）；惟於抗告程序中於臺灣高等法院九十一年九月二十
    三日調查時又結證稱：「我們那時候沿著金華街在等紅綠燈，後來綠燈一亮，他
    就先走。他被撞到的地方是在板橋往新莊的車道。在車道的中間被撞到。」、「
    我們要橫越馬路，要到中正路三二五巷。」、「（你在警察局的時候說受處分人
    是從中正路往大仁街方向走，有何意見？）大仁街是過金華街往板橋方向。」等
    語，是證人李恭所指異議人行車方向究為板橋往新莊方向，或是新莊往板橋方向
    ，竟先後指證不一，已有可疑，再參酌本件證人李恭雖與異議人並不謀識，但證
    人李恭與被害人林坤霖係認識五、六年之友人，且當日中午證人李恭係前往被害
    人住處喝茶聊天後，再分騎機車一同欲前往板橋市○○○街，途經肇事地點時係
    由被害人機車先行，證人李恭則騎在被害人機車後面二、三部機車之距離等情，
    已據證人李恭所供述在卷（同前臺灣高等法院九十一年九月二十三日訊問筆錄）
    ，則證人李恭非惟與被害人熟識，且當時二人所騎機車係前後同行，其與被害人
    一同行進時是否均有遵守號誌管制，二人利害關係一致，則其證言指證係異議人
    闖紅燈云云是否可採，即有可疑，不無有偏頗之虞，自難遽依證人李恭唯一有瑕
    疵之警訊證述即據以認定係異議人甲○○駕駛汽車，行經有燈光號誌管制之交岔
    路口闖紅燈肇事之違規行為，再參酌本件經送請臺灣省臺北縣區車輛行車事故鑑
    定委員會鑑定結果，亦以肇事地為有行車管制之叉路口，何方車輛未依號誌燈之
    指示行駛，因跡證不足，本會無法肇事重建，有該會九十一年六月十七日北鑑字
    第九一○七六四號函在卷可參，從而原處分機關認係異議人闖紅燈並據以所為之
    上開處分即難認有據，於法即屬不當，自應由本院予以撤銷。至本件車禍肇事原
    因異議人是否另有其他違反道路交通安全規則之行為，則應由原處分機關依職權
    另為查處，併予指明。
據上論斷，應依道路交通案件處理辦法第二十條，裁定如主文。
中      華      民      國      九十一      年    十二    月三十    日
                              臺灣板橋地方法院交通法庭
                                      法  官  朱 耀 平
右正本證明與原本無異
如不服本裁定應於送達後五日內向本院提出抗告狀
                                      書記官  黃 炎 煌
中      華      民      國      九十一      年    十二    月   三十一   日
